【裁判字號】    99,簡上,11
【裁判日期】    990720
【裁判案由】    違反稅捐稽徵法等
【裁判全文】
臺灣花蓮地方法院刑事判決              99年度簡上字第11號
上  訴  人
即  被  告  丙○○
選任辯護人  吳秋樵律師
            簡燦賢律師
上列上訴人即被告因違反稅捐稽徵法等案件，不服本院花蓮簡易
庭民國98年12月29日98年度花簡字第1164號第一審判決（原聲請
簡易判決處刑案號：98年度偵字第2944號），提起上訴，本院管
轄之第二審合議庭判決如下：
    主  文
原判決撤銷。
丙○○犯商業會計法第七十一條第一款之填製不實罪，處有期徒
刑肆月，如易科罰金，以新台幣壹仟元折算壹日。又犯商業負責
人為納稅義務人以詐術逃漏稅捐罪，處有期徒刑參月，如易科罰
金，以新臺幣壹仟元折算壹日。應執行有期徒刑陸月，如易科罰
金，以新臺幣壹仟元折算壹日。
    事  實
一、丙○○係設於臺東縣海端鄉○○村○鄰○○路6號之獨資事業
    「東緯企業社」之投資人，而「東緯企業社」係營利事業所
    得稅之納稅義務人，丙○○則為依商業登記法規定之登記、
    實質負責人，負有據實製作各類所得扣繳暨免扣繳憑單（下
    稱扣繳憑單）之義務。丙○○明知「東緯企業社」於民國96
    年僅給付甲○○、乙○○各為新臺幣（下同）5萬餘元、4萬
    餘元之薪資，然為逃漏「東緯企業社」96年度之營利事業所
    得稅，竟基於填製不實會計憑證、行使業務上登載不實文書
    及為「東緯企業社」以詐術逃漏稅捐之犯意，先於97年1 月
    間某日持不知情之甲○○、乙○○所提供之印章各1 枚，在
    「東緯企業社」內，填製甲○○、乙○○於96年1月至9月之
    僱工工資領收單各 9張，以該等會計憑證表示「東緯企業社
    」於96年 1月至9月共支付甲○○、乙○○各37萬6千元、27
    萬5千元之薪資，並盜蓋甲○○、乙○○之印文各9枚於其上
    ，並將上開不實事項登載於其業務上作成之扣繳憑單，彙報
    財政部臺灣省南區國稅局臺東縣分局（下稱臺東國稅局）查
    核而行使之，再於97年5月5日填載營利事業所得稅結算申報
    書向臺東國稅局申報「東緯企業社」96年度之營利事業所得
    稅，以此虛增薪資支出之詐術，藉以逃漏「東緯企業社」96
    年度之營利事業所得稅共11萬9千286元，足以生損害於甲○○、乙○○及稅捐機關對於稅捐稽徵管理之正確性。
二、案經甲○○、乙○○告訴暨花蓮縣警察局鳳林分局報告臺灣
    花蓮地方法院檢察署檢察官偵查後聲請簡易判決處刑。
    理  由
壹、程序部分：
一、按被告以外之人於審判外之言詞或書面陳述，除法律有規定
    者外，不得作為證據，刑事訴訟法第159條第1項定有明文，
    所謂「法律有規定者」，係指同法第159條之1至第159條之5
    等規定。查證人即告訴人甲○○、乙○○於警詢時之證詞均
    係被告以外之人於審判外之陳述，皆屬傳聞證據，而辯護人
    於本院準備程序中表示不同意作為證據，本院復查無刑事訴
    訟法第159條之1至第159條之5例外得作為證據之情形，故上
    開證人於警詢時所為之陳述，均無證據能力，不得作為本案
    之證據。
二、按被告以外之人於審判外之陳述，雖不符前4 條（即刑事訴
    訟法第159 條之1至之4）之規定，而經當事人於審判程序同
    意作為證據，法院審酌該言詞陳述或書面陳述作成時之情況
    ，認為適當者，亦得為證據。當事人、代理人或辯護人於法
    院調查證據時，知有第159條第1項不得為證據之情形，而未
    於言詞辯論終結前聲明異議者，視為有前項之同意，刑事訴
    訟法第159條之5定有明文。查檢察官、被告丙○○及辯護人
    於本院言詞辯論終結前，就本判決所引用下列各項屬於審判
    外陳述之證據，知有第159條第1項不得為證據之情形，均未
    聲明異議，且表示不爭執，經本院審酌該證據作成情況均無
    不適當之情形，是依上開規定，認得作為本案證據。
三、按被告經合法傳喚，無正當之理由不到庭者，得不待其陳述
    ，逕行判決；簡易判決之上訴，準用上開規定，刑事訴訟法
    第371條、第455條之1第3項分別定有明文。被告經本院合法
    傳喚應於99年 6月20日審理期日到庭，然其遞狀陳報當日將
    前往廈門打高爾夫球（見本院卷第83頁刑事聲請狀），本院
    認顯非正當理由而不予准許，其竟仍未到庭（見本院卷第88
    頁審判筆錄），揆諸上開規定，爰不待其陳述，逕行判決。
貳、實體部分：
一、訊據被告固坦承其係「東緯企業社」之登記、實際負責人，
    96年度甲○○、乙○○之僱工工資領收單及扣繳憑單均為其
    所填製、登載，且其於97年向臺東國稅局申報甲○○、乙○○於96年間向「東緯企業社」領取各37萬6千元及27萬5千元
    之薪資等情，惟矢口否認有何填製不實會計憑證、行使業務
    上登載不實文書及為「東緯企業社」以詐術逃漏稅捐等犯行
    ，辯稱：我確實於96年間有支付甲○○、乙○○各37萬 6千
    元及27萬 5千元之薪資，當年「東緯企業社」有承攬佳民衛
    生室、馬遠衛生室、長橋派出所、西林派出所、觀音派出所
    等 5件工程，而上開工程鋼筋總重量為220公噸，每公噸以4
    千7百元計算之薪資交由甲○○、乙○○施工，合計約100餘
    萬云云，並聲請傳喚上開工程之板模工丁○○為證。惟查：
(一)上開犯罪事實，業據證人甲○○、乙○○於偵訊時及本院審
    理中具結證述明確（見偵卷第 10至11頁、本院卷第90至107
    頁），並有甲○○工資領收單（見警卷第29至32頁）、乙○○工資領收單（見警卷第33至35頁）、甲○○扣繳憑單（見
    原審卷第23頁）、乙○○扣繳憑單（見原審卷第24頁）、「
    東緯企業社」96年度營利事業所得稅結算申報核定通知書（
    見原審卷第20頁）、「東緯企業社」 96年度綜合所得稅BAN
    給付清單（見原審卷第21至22頁）、甲○○96年度綜合所得
    稅各類所得資料清單（見警卷第14頁）、乙○○96年度綜合
    所得稅各類所得資料清單（見警卷第15頁）、甲○○郵局存
    簿（見警卷第37至40頁）及臺東國稅局98年10月16日南區國
    稅東縣一字第0980023552號函（見偵卷第20頁）等件附卷可
    稽。
(二)證人甲○○於98年 7月16日偵訊中結證稱：96年4月到6月，
    我有做馬遠衛生室及佳民衛生室的工作，薪水是 1天1千7百
    元，在我的存摺上面，有打勾的部分是被告匯給我及其他同
    事關於這兩個工程的工資；雖然我有幫被告做長橋派出所的
    工作，但時間是96年11月，至於西林、觀音派出所的工作，
    時間都是在97年以後；我沒有領工資領收單上所寫這麼多錢
    ，96年底被告說要報稅，我們就將身份證影本及印章交給他
    ，但96年間我總共只領到4、5萬元的薪水，被告都是先匯款
    到我的帳戶，我再分給其他同事；96年時，我和乙○○同時
    都有在林善北所經營之北鳳工程行工作，員工薪資請領紀錄
    表就是我替林善北工作，他付給我薪水後，我們要在上面蓋
    指印簽收，而出工紀錄表是林善北的太太幫我們紀錄96年的
    出工，上頭所寫的「華」是指我，「勝」是指乙○○等語（
    見偵卷第10至11頁）。復於99年 6月20日本院審理中具結證
    述：我曾經為被告工作，96年間做過馬遠衛生室、佳民衛生
    室及長橋派出所，前二者時間是從96年4月至6月，而且是前
    面的工人沒有做完，我們再去接手的，非全程負責，後者則
    是96年10月或11月，至於西林派出所及觀音派出所是97年才
    做的工程；工資計算是 1天1千7百元，乙○○工資的計算方
    法也和我相同；96年度領的薪資大約4、5萬元，每次都是被
    告匯錢給我，我再分給同事，97年度則領了3、4萬元，由我
    代表到被告的住所領取；佳民衛生室的工作花了 3天左右，
    馬遠衛生室去了7、8天左右，長橋派出所約20天左右，關於
    前二者，乙○○都有去，至於後者，乙○○只做到96年，97
    年就沒有作，所以他的工資沒有我領的多；我們作馬遠派出
    所的時候，需要約2、3人左右，而且出工人次不同，工資數
    目也不同，佳民派出所則需要較多人，大約 6人，所以當初
    分配予其他同事之詳細數目，我現在也忘記了，但是關於被
    告匯給我的錢，他都知道不只要給我，而且還要給其他工人
    ，也就是做完看幾個人，我告訴他總金額，他再匯給我；我
    於96年是北鳳工程行沒工作時，才幫被告工作的，算是打工
    ，所以沒領到工資領收單寫的這麼多錢；我們在工作期間會
    向被告借錢，借的地方通常在工地，若被告沒帶錢，我們會
    去被告光復的家中借，如果有借錢的話，會從薪水中扣除，
    但被告於96年間匯給我的錢並沒有扣掉借款，因為他在臺東
    ，我是在花蓮打電話告訴他出工人數，他才匯款給我的；如
    果工程標的是斜屋頂的話，綁鋼筋比較慢，平面、牆壁的話
    ，就比較快，綁樑的話就更難，但我不知道如何計算鋼筋噸
    數與工程日數的關係；因為本案的關係，我於96年度之低收
    入戶身分有被取消，但隔年即恢復了等語（見本院卷第90至
    99頁）。證人乙○○於98年 7月16日偵訊中結證稱：96年我
    跟甲○○一起幫被告工作，時間地點都跟甲○○一樣，但長
    橋派出所的工作只做到96年底，西林、觀音派出所我則沒有
    做，薪水是每天1700元，由甲○○去領再發給我們；我於96
    年總共向被告領到 4萬多元的薪水，而甲○○領的錢比我多
    一點；96年底被告說要報稅，所以我將印章拿給甲○○轉交
    予被告，但我沒有收到工資領收單寫的那麼多薪水等語（見
    偵卷第10至11頁）。復於99年 6月20日本院審理中具結證述
    ：我曾經幫被告做過鋼筋綁紮，96年度的時候，有佳民衛生
    室、馬遠衛生室及長橋派出所，到96年底就沒有做了，前二
    者都是收尾，大概各去了5次左右，西林派出所、觀音派出
    所則沒有去，因為我於97年就沒有做了；每日工資是1700元
    ，前後總共領取約4、5萬元，當時工人約有6、7人，男工人
    的是1700元，至於女工人的薪資，我就不清楚了，工資都是
    匯到甲○○之帳戶，我們再從甲○○那邊領取，因為我們在
    被告那邊算是臨時工，就是北鳳工程行沒工作才去，做完某
    個階段，甲○○就會跟被告說，被告再把錢匯過來；鋼筋數
    量多的話，需要的工作時間會比較長，但工作標的如果是樑
    柱、牆壁的話，時間比較短，模板的話，因為工作多樣化，
    所以時間比較長，但我無法計算 1天可以綁多少噸；關於工
    資領收單，我沒有簽過名，也沒有蓋過章，更沒有授權別人
    蓋章；因為本案的關係，我於96年度之低收入戶身分有被取
    消，但隔年即恢復了等語（見本院卷第 99至106頁）。證人
    林善北於98年 6月20日警詢時證述：甲○○、乙○○都是我
    僱請的鐵工工人，大約從93年開始幫我工作，做一天算一天
    的薪資；因為我們的工程不是每天都有，所以他們有時候會
    到被告的工地工作，但在96年期間，我的工程算多，他們平
    均每個月在我工地工作約20天左右，所以他們去被告那裡應
    該沒幾天等語（見警卷第11至13頁）。復於98年 7月16日偵
    訊中結證稱：96年整年中，甲○○、乙○○都有幫我工作，
    除非我這邊有空，他們才會出去找工作，出工紀錄表是我太
    太登記的出工表，來計算他們的薪水，員工薪資請領紀錄表
    是我發給他們薪資，他們蓋手印等語（見偵卷第11頁）。證
    人丁○○於99年 6月20日本院審理中具結證述：我認識被告
    ，他是我的老闆；96年間，被告承攬佳民衛生室、馬遠衛生
    室、長橋派出所3個工程，我都有在現場施工，在庭的2位告
    訴人確實做過佳民衛生室、馬遠衛生室之鋼筋綁紮工程，但
    我不認識他們，也不知道他們名字，也不了解他們去佳民衛
    生室、馬遠衛生室做鋼筋綁幾天，我也不懂鋼筋噸數和工作
    日的關係，至於長橋派出所部分，當時是鋼筋綁完我才去釘
    板模，所以他們工作時，我不在場，也不知道他們做了幾天
    ，當然更不清楚鋼筋噸數和工作日的關係等語（見本院卷第
    107至109頁）。又被告於98年 7月16日偵訊中供承：西林及
    觀音派出所的工程我是於97年才標到的，我之所以將97年的
    工程薪資計算到96年所得稅中，是因為工人他們過年前有向
    我借貸，所以我報進去等語（見偵卷第 8至10、11頁）。復
    於99年 4月14日本院準備程序中自承：我有將97年一部份的
    錢記載於96年薪資所得裡面加以申報，因為過年工人有借資
    ，但國稅局不曉得我這樣申報，我承認這樣報確實有錯，但
    挪過去的金額有限等語（見本院卷第62頁）。可知，告訴人
    2 人於96年間受僱於證人林善北所經營之北鳳工程行，當年
    主要係為北鳳工程行工作（另參照北鳳工程行出工紀錄表、
    員工薪資請領紀錄表，見警卷第16至28、47至48頁），當北
    鳳工程行無工作時，告訴人 2人始為「東緯企業社」打工，
    而工作內容於96年1月至9月僅有馬遠衛生室及佳民衛生室兩
    工程，長橋派出所工作的時間是96年11月以後，西林、觀音
    派出所工作的時間則皆為97年以後，且告訴人 2人之薪資皆
    係以工作日數計算，非以鋼筋噸數計算，蓋鋼筋綁紮工作之
    困難度會因建築物結構而有所不同，而被告明知告訴人 2人
    於96年1月至9月向「東緯企業社」所領取之薪資未達37萬 6
    千元及 27萬5千元，然為逃漏「東緯企業社」96年度之營利
    事業所得稅，竟將96年11月以後之長橋派出所、97年以後之
    西林、觀音派出所等工程薪資，以及告訴人等工人與被告約
    定以97年度薪資扣除之借貸金額，在逾越告訴人 2人之授權
    下，擅持告訴人2人所提供之印章各1枚，填製上開款項計入
    96年1月至9月告訴人 2人之僱工工資領收單，表示「東緯企
    業社」於96年1月至9月共支付告訴人2人各37萬6千元、27萬
    5 千元，並將上開不實事項登載於扣繳憑單，彙報臺東國稅
    局查核而行使之，再於97年5月5日申報「東緯企業社」96年
    度之營利事業所得稅，以此虛增薪資支出之詐術，藉以逃漏
    稅，造成告訴人 2人及稅捐機關對於稅捐稽徵管理正確性之
    損害。至被告所提出光豐地區農會帳戶之存摺影本、被告兒
    子楊忠緯向池上鄉農會所申辦帳戶之交易明細等證據，並無
    法由當中之提款紀錄核對出被告所辯支付告訴人2人各37萬6
    千元及27萬 5千元之薪資金額，又被告所聲請傳喚之證人丁○○，亦證稱對於本案均不知情，更不知悉以鋼筋總重量計
    算工人薪資乙事，從而被告上開所辯，顯不足採。
(三)按第88條各類所得稅款之扣繳義務人，應於每年 1月底前將
    上一年內扣繳各納稅義務人之稅款數額，開具扣繳憑單，彙
    報該管稽徵機關查核；納稅義務人應於每年5月1日起至5月3
    1 日止，填具結算申報書，向該管稽徵機關，申報其上一年
    度內構成營利事業收入總額之項目及數額，以及有關減免、
    扣除之事實，並應依其全年應納稅額減除暫繳稅額、尚未抵
    繳之扣繳稅額及可扣抵稅額，計算其應納之結算稅額，於申
    報前自行繳納，被告行為時之所得稅法第92條第 1項及第71
    條第1項分別定有明文。被告雖於97年 1月間填製96年1月至
    9月告訴人2人之僱工工資領收單，並登載於扣繳憑單，彙報
    臺東國稅局查核，然其係於97年5月5日始填載營利事業所得
    稅結算申報書，向臺東國稅局申報「東緯企業社」96年度之
    營利事業所得稅，而非97年 1月間，此有臺東國稅局98年11
    月23日南區國稅東縣一字第0980026405號函覆「東緯企業社
    」申報資料在卷可核（見原審卷第15至24頁）。
(四)綜上所述，被告填製不實之僱工工資領收單，並登載於扣繳
    憑單上，彙報臺東國稅局查核而行使之，再據以申報「東緯
    企業社」96年度之營利事業所得稅，以此虛增薪資支出之詐
    術藉以逃漏稅，損害告訴人 2人及稅捐機關對於稅捐稽徵管
    理正確性等犯行，洵堪認定，自應依法論科。
二、論罪科刑：
(一)不實之僱工工資領收單部分：
    按商業會計法所稱之商業會計憑證，分為原始憑證及記帳憑
    證，所謂原始憑證，係指證明事項之經過，而為造具記帳憑
    證所根據之憑證，計有外來憑證、對外憑證、內部憑證三類
    。而記帳憑證則係指證明處理會計事項人員之責任而為記帳
    所根據之憑證而言，有收入憑證、支出憑證及轉帳憑證三類
    ，此觀諸商業會計法之規定自明。就營利事業所得稅核課而
    言，依營利事業所得稅查核準則之規定，薪資支出之原始憑
    證，為收據或簽收之名冊，從而工人請領簽收之薪資清冊及
    申報工資表切結書等類似文書屬商業會計憑證，應無疑義（
    最高法院87年度台上字第 576號、90年台上字第4049號、91
    年度台上字第7172、7411號判決意旨參照）。又證明事項之
    經過而造具記帳憑證所根據之原始憑證，商業負責人如明知
    為不實之事項，而開立不實之原始憑證，係犯商業會計法第
    71條第 1款之以明知為不實之事項而填製會計憑證罪，該罪
    為刑法偽造文書等罪之特別規定，依特別法優於普通法之原
    則，自應優先適用，不另論刑法偽造文書之相關規定（最高
    法院94年度台非字第98號判決意旨、臺灣高等法院暨所屬法
    院90年法律座談會刑事類提案第22號審查意見參照）。被告
    為商業負責人，核其就填製不實之僱工工資領收單部分，係
    犯商業會計法第71條第 1款之填製不實罪。公訴人雖漏未記
    載被告違反商業會計法部分之罪名，然就被告填製不實之會
    計憑證之犯罪事實已於聲請簡易判決處刑書犯罪事實欄載明
    ，本院自應併予審究。又被告同時填製關於告訴人 2人之不
    實憑證，係一行為觸犯數罪名，屬想像競合犯，應從一重處
    斷（最高法院94年度台上字第6124號判決意旨參照）。
(二)不實之扣繳憑單部分：
    按所得稅扣繳義務人依所得稅法，填發扣繳憑單，旨在使稅
    捐稽徵機關蒐集及掌握課稅資料，以利稅捐稽徵。則員工薪
    資之各類所得扣繳暨免扣繳憑單，僅係證明全年度支付員工
    薪資及代為扣繳綜合所得稅之情形，為徵、繳雙方課徵與申
    報綜合所得稅之依據，既非造具記帳憑證所根據之憑證（原
    始憑證），亦非證明處理會計事項人員之責任而為記帳所根
    據之憑證（記帳憑證），自非商業會計法所規定之商業會計
    憑證，然各類所得扣繳暨免扣繳憑單係由扣繳義務人依所得
    稅法規定所製作之單據，仍為業務上製作之文書（最高法院
    87年度台上字第 576號、90年台上字第4049號、91年度台上
    字第7172、7411號判決意旨參照）。被告為從事業務之人，
    核其就登載不實之扣繳憑單彙報臺東國稅局查核部分，係犯
    刑法第216、215條之行使業務上登載不實文書罪。又被告同
    時行使關於告訴人 2人之業務上登載不實文書，係一行為觸
    犯數罪名，屬想像競合犯，應從一重處斷（最高法院94年度
    台上字第6124號判決意旨參照）。另被告同時填製不實之工
    資領收單及行使不實之扣繳憑單，係以一行為觸犯填製不實
    會計憑證罪及行使業務上登載不實文書罪，為想像競合犯，
    應從一重之填製不實會計憑證罪論處。
(三)按獨資營利事業組織依所得稅法既仍需繳交營利事業所得稅
    ，為稅捐稽徵法之納稅義務人，則其逃漏稅捐時，犯罪主體
    自應為該獨資營利事業組織，而非負責人。又稅捐稽徵法第
    47條第 3款所定商業登記法規定之商業負責人應受處罰之規
    定，係自同法第41條轉嫁而來，非因其身分成立之罪，此一
    處罰主體專指商業登記法規定之商業負責人而言，故仍有稅
    捐稽徵法第47條規定之適用，從而獨資營利事業組織負責人
    浮報其僱用員工之薪資所得，而以此不正當方法逃漏該獨資
    營利事業組織之營利事業所得稅，係犯商業會計法第71條第
    1款之虛偽填製會計憑證罪及稅捐稽徵法第47條第 1項第3款
    、第41條之詐術逃漏稅捐罪，並應分論併罰（最高法院89年
    度台上字第7241號判決意旨、臺灣高等法院暨所屬法院90年
    法律座談會刑事類提案第22號法律問題審查意見參照）。被
    告為商業登記法規定之商業負責人，核其以虛增薪資支出之
    詐術，藉以逃漏納稅義務人「東緯企業社」96年度之營利事
    業所得稅部分，係犯稅捐稽徵法第47條第1項第3款、第41條
    之商業負責人為納稅義務人以詐術逃漏稅捐罪，並應與前述
    之商業會計法第71條第 1款之填製不實罪分論併罰。又稅捐
    稽徵法第47條於98年5月27日修正公布，新法增訂第2項「前
    項規定之人與實際負責業務之人不同時，以實際負責業務之
    人為準」，原第 1項規定並無變更，因被告為商業登記法規
    定之商業負責人，且為實際負責人，故新法增訂於本案並無
    影響，併此指明。又所得稅結算申報書，係所得稅法規定課
    以納稅義務人，就其上一年度所得總額，向該管稅捐稽徵機
    關提出申報之一種義務，以為課稅稽徵之依據，其非業務上
    登載之文書，自不待言（最高法院72年度台上字第5453號判
    決意旨參照）。
(四)爰審酌被告填製不實之會計憑證，並行使業務上登載不實文
    書，以虛報薪資之方式，藉以逃漏稅捐，造成告訴人 2人受
    有低收入戶資格遭取消之損害，更影響國家財政收入及稅賦
    之公平性，與其犯罪之動機、目的、手段，及犯後態度不佳
    等一切情狀，分別量處如主文所示之刑，並定其應執行刑，
    並諭知易科罰金之折算標準，以示懲儆。
三、原審認被告罪證明確予以論罪，固非無見，惟原判決誤載被
    告申報營利事業所得稅之時間，且將營利事業所得稅結算申
    報書論為業務上製作之文書，容有未洽。是被告以其有如實
    給付告訴人 2人薪資為由，提起上訴，雖無理由，然原判決
    既有可議，自應由本院撤銷改判如上。
據上論斷，應依依刑事訴訟法第455 條之1第1項、第3項、第369
條第1項前段、第370條但書、第371條、第364條、第299條第1項
前段，商業會計法第71條第 1款，稅捐稽徵法第47條第1項第3款
、第41條，刑法第11條前段、第 216條、第215條、第55 條、第
41條第1項前段、第51條第5款，刑法施行法第1條之1，判決如主
文。
本案經檢察官簡淑如到庭執行職務。
中    華    民    國    99    年    7     月    20    日
                  刑事第一庭  審判長  法  官  陳世博
                                      法  官  林恒祺
                                      法  官  曹庭毓
上列正本證明與原本無異。
本件不得上訴。
中    華    民    國    99    年    7     月    21    日
                                      書記官
附錄本判決論罪之法律條文：
商業會計法第71條第1款：
商業負責人、主辦及經辦會計人員或依法受託代他人處理會計事
務之人員有下列情事之一者，處 5年以下有期徒刑、拘役或科或
併科新臺幣60萬元以下罰金：
一、以明知為不實之事項，而填製會計憑證或記入帳冊。
中華民國刑法第216條
行使第210條至第215條之文書者，依偽造、變造文書或登載不實
事項或使登載不實事項之規定處斷。
中華民國刑法第215條
從事業務之人，明知為不實之事項，而登載於其業務上作成之文
書，足以生損害於公眾或他人者，處3年以下有期徒刑、拘役或5
百元以下罰金。
稅捐稽徵法第41條
納稅義務人以詐術或其他不正當方法逃漏稅捐者，處 5年以下有
期徒刑、拘役或科或併科新台幣6萬元以下罰金。
稅捐稽徵法第47條
本法關於納稅義務人、扣繳義務人及代徵人應處徒刑之規定，於
下列之人適用之：
一、公司法規定之公司負責人。
二、民法或其他法律規定對外代表法人之董事或理事。
三、商業登記法規定之商業負責人。
四、其他非法人團體之代表人或管理人。
前項規定之人與實際負責業務之人不同時，以實際負責業務之人
為準。

司法院資訊處製作；財團法人民間司法改革基金會備份。
